臺灣高等法院刑事判決
109年度上訴字第3769號
上  訴  人  
即  被  告  陳志隆


上列上訴人因違反毒品危害防制條例案件，不服臺灣新北地方法
院109年度審訴字第930號，中華民國109年6月19日第一審判決（
起訴案號：臺灣新北地方檢察署109年度毒偵字第930號），提起
上訴，本院判決如下：
    主  文
原判決撤銷。
本件公訴不受理。
    理  由
一、公訴意旨略以：上訴人即被告甲○○（下稱被告）基於施用第
    一、二級毒品之犯意，於民國108年11月18日2時許，在新北
    市○○區○○路0段000巷0號住處，以將第一級毒品海洛因摻入
    香菸點燃吸食之方式，施用第一級毒品海洛因1次，另以將
    第二級毒品甲基安非他命置於玻璃球燃燒吸食煙霧之方式，
    施用第二級毒品甲基安非他命1次。因認被告涉犯毒品危害
    防制條例第10條第1項、第2項之施用第一級毒品及施用第二
    級毒品罪嫌云云。　　
二、按起訴之程式違背規定者，應諭知不受理之判決，並得不經
    言詞辯論為之，刑事訴訟法第303條第1款、第307條分別定
    有明文。而施用第一、二級毒品為犯罪行為，毒品危害防制
    條例第10條設有處罰規定，故施用第一、二級毒品者，本應
    科以刑罰，惟基於刑事政策，對合於一定條件之施用者，則
    依同條例第20條之規定，施以觀察、勒戒及強制戒治之保安
    處分。查被告行為後，毒品危害防制條例第20條第3項業於1
    09年7月15日修正施行，修正後規定犯第10條之罪於觀察、
    勒戒或強制戒治執行完畢釋放後，3年後始再犯第10條之罪
    者，適用本條第1、2項（即應先觀察、勒戒或強制戒治）之
    規定。又上開所謂「3 年後再犯」，只要本次再犯（不論修
    正施行前、後）距最近1次觀察、勒戒或強制戒治執行完畢
    釋放，已逾3年者，即該當之，不因其間有無犯第10條之罪
    經起訴、判刑或執行而受影響（最高法院刑事大法庭109年
    度台上大字第3826號裁定意旨可資參照）。
三、經查：被告前曾於民國87年至88年間因連續施用毒品案件，
    經臺灣板橋地方法院（現更名為臺灣新北地方法院，下稱新
    北地院）以88年度毒聲字第3315號裁定送觀察、勒戒後，認
    無繼續施用毒品傾向，於88年6月15日釋放出所，並經臺灣
    新北地方檢察署檢察官以88年度少連偵字第376號、第377 
    號為不起訴處分確定；復於上開觀察、勒戒執行完畢釋放後
    5年內之88年間因施用毒品案件，又經新北地院以88年度毒
    聲字第6847號裁定送觀察、勒戒後，因認有繼續施用毒品之
    傾向，再由新北地院以89年度毒聲字第817號裁定令入戒治
    處所施以強制戒治，並於90年1月28日強制戒治期滿釋放出
    所。刑事責任部分，經新北地院以89年度板簡字第522號判
    決判處有期徒刑5月確定，又與他案合併續執行，嗣於91年1
    月13日縮刑期滿執行完畢，後又再犯另案施用毒品案件等情
    ，有本院被告前案紀錄表在卷（本院卷第41至89頁）可查。
    是本件檢察官起訴被告施用第一級毒品海洛因，及第二級毒
    品甲基安非他命之108年11月18日2時許，距離被告最近1次
    強制戒治執行釋放之90年1月27日，顯已逾3年，依修正後之
    毒品危害防制條例第20條第3項規定，應經法院裁定送觀察
    、勒戒。雖檢察官依修正前毒品危害防制條例規定提起公訴
    ，起訴程序固未違背當時之規定，然依修正後之規定，本案
    已不得追訴，檢察官逕行起訴，其起訴已違背規定，應諭知
    不受理判決，原審予以論罪科刑，容有違誤，被告上訴意旨
    雖未指摘及此，僅以符合自首之規定，請求減輕其刑云云，
    惟原判決既有上開違誤，即屬無可維持，應由本院將原判決
    撤銷，改諭知被告公訴不受理之判決，並不經言詞辯論為之
    。
據上論斷，應依刑事訴訟法第369條第1項前段、第364條、第303
條第1款、第307條，判決如主文。
本案經檢察官謝奇孟提起公訴。
中　　華　　民　　國　　109 　年　　11　　月　　30　　日
                  刑事第十九庭  審判長法　官  曾淑華
                                      法　官  王美玲
                                      法　官  許文章
以上正本證明與原本無異。
施用第二級毒品部分不得上訴。
其餘部分如不服本判決，應於收受送達後20日內向本院提出上訴
書狀，其未敘述上訴之理由者並得於提起上訴後20日內向本院補
提理由書（均須按他造當事人之人數附繕本）「切勿逕送上級法
院」。
                                      書記官  范家瑜
中　　華　　民　　國　　109 　年　　11　　月　　30　　日